臺灣屏東地方法院刑事判決　　　　　　 100年度簡上字第45號
上　訴　人　彭孟輝
即　被　告
選任辯護人　郭季榮律師
上列上訴人因傷害案件，不服本院99年度簡字第2350號中華民國
99年12月31日第一審簡易判決（聲請簡易判決處刑案號：99年度
偵字第6892號），提起上訴，本院管轄之第二審合議庭自為第一
審判決如下：
    主  文
原判決撤銷。
彭孟輝無罪。
    理  由
一、聲請簡易判決處刑意旨如檢察官聲請書所載（如附件）。
二、按對於現在不法之侵害，而出於防衛自己或他人權利之行為
    ，不罰；行為不罰者應諭知無罪之判決；刑法第23條第1 項
    及刑事訴訟法第301 條第1 項分別定有明文。
三、本件訊之被告即上訴人固不諱言於案發時地有持棍毆傷告訴
    人劉吳盟情事，惟辯稱係為防止告訴人繼續毆打其所設安養
    院病人辜文正始不得已為之等語。經查告訴人固指稱其係與
    安養院病人辜文正口角後，辜文正持鐵椅毆打伊，其始與之
    互毆，然後其至安養院門口時，被告持鐵條將其打傷云云。
    惟查告訴人案發時地酒後至被告即上訴人所營安養院欲尋其
    兄，惟隨即持石頭打破院內玻璃，且因酒醉即持石頭毆打當
    時在場然口齒不清之辜文正，且接著竟持鐵椅欲打辜文正，
    被告聞聲而出時，告訴人適正高持鐵椅欲打，被告乃隨手持
    一木棍打向告訴人腳、手部，鐵椅掉下後，被告即未再毆打
    告訴人，而當時辜文正係坐輪椅等，業據彼時在前述安養院
    擔任看護之韓美桂到庭證述在案。次查辜文正有重度多類別
    （重聽、中精神病患）障礙，有其中華民國身心障礙手冊影
    本1 紙附卷可稽，而案發時告訴人打倒辜文正後，係被告解
    救，否則還會被打等，亦據辜文正到庭證述在卷。且辜文正
    當時係坐輪椅，不可能打人，現場安養院之玻璃都碎了，告
    訴人滿身酒味等情，亦經現場處理員警劉漢輝到庭結證明確
    ，參諸告訴人於本院審理中竟稱未打破院內玻璃以觀，其指
    訴顯有可疑不實之處，自難予以採信。
三、綜上所述，本件被告於案發時、地，顯係為防止其院內病患
    辜文正再遭告訴人毆打，始出手防衛辜某之權利，雖有造成
    告訴人傷害，然核屬刑法第23條第1 項之正當防衛行為，其
    行為自屬不罰。原審誤為論罪科刑，自有未妥，上訴人之上
    訴，為有理由，本件合應撤銷原判決，並依前述法條規定，
    為被告即上訴人無罪之諭知。
四、末按，檢察官聲請以簡易判決處刑之案件，經法院認為有刑
    事訴訟法第451 條之1 第4 項但書之情形者，應適用通常訴
    訟程序審判之，同法第452 條定有明文。又按對於簡易判決
    之上訴，準用刑事訴訟法第3 編第1 章及第2 章之規定，管
    轄第二審之地方法院合議庭受理簡易判決上訴案件，應依通
    常程序審理。其認案件有刑事訴訟法第452 條之情形者，應
    撤銷原判決，逕依通常程序為第一審判決，法院辦理刑事訴
    訟簡易程序案件應行注意事項第14項亦有明文。本件原審依
    檢察官之聲請，對被告論罪科刑之部分，經本院撤銷改判無
    罪，已如前述，足認檢察官聲請簡易判決處刑為不適當，而
    有刑事訴訟法第451 條之1 第4 項但書第3 款之情形，揆諸
    前揭規定，應由本院合議庭逕依通常程序審理後，自為第一
    審判決，檢察官如不服本判決，仍得於法定上訴期間內，向
    管轄之第二審法院提起上訴，附此敘明。
據上論斷，應依刑事訴訟法第452 條、第455 條之1 第3 項、第
369 條第1 項前段、第364 條、第301 條第1 項，判決如主文。
本案經檢察官劉昀到庭執行職務。
中    華    民    國    100   年    10     月    25   日
                  刑事第二庭     審判長法  官  潘正屏
                                       法  官  陳茂亭
                                       法  官  黃紀錄
以上正本證明與原本無異。
如不服本判決應於收受判決後10日內向本院提出上訴書狀，並應
敘述具體理由；其未敘述上訴理由者，應於上訴期間屆滿後20日
內向本院補提理由書（均須按他造當事人之人數附繕本）「切勿
逕送上級法院」。
中    華    民    國    100     年    10    月    25  日
                                        書記官  唐明煌